【裁判字號】    98,保險上易,16
【裁判日期】    981229
【裁判案由】    給付保險金
【裁判全文】
臺灣高等法院民事判決              98年度保險上易字第16號
上  訴  人  丙○○
訴訟代理人  盧建宏律師
複代理人    陳鼎正律師
被上訴人    南山人壽保險股份有限公司
法定代理人  戊○○
訴訟代理人  乙○○
            丁○○
上列當事人間請求給付保險金事件，上訴人對於臺灣桃園地方法
院中華民國九十八年四月三十日九十七年度保險字第一九號第一
審判決提起上訴，經本院於九十八年十二月十五日言詞辯論終結
，判決如下：
    主  文
上訴駁回。
第二審訴訟費用由上訴人負擔。
    事  實
甲、上訴人方面：
壹、聲明：
一原判決除假執行部分外廢棄。
二被上訴人應給付上訴人新臺幣（下同）一百零五萬元及自起訴
  狀繕本送達翌日起至清償日止，按週年利率百分之五計算之利
  息。
貳、陳述：除與原判決記載相同者外，補稱略以：
一伊向被上訴人投保壽險主約，附有傷害保險及新人身意外傷害
  保險附約，伊因至大陸地區工作，腰頸酸痛而於民國九十五年
  二月二十七日至當地醫療復建中心治療，治療師不慎使用工具
  施力不當致外力造成右眼視網膜動脈栓塞，符合兩造約定附約
  殘廢等級第四級第十五項之殘廢，依傷害保險附約，得請領保
  險金額三十五萬元；依新人身意外傷害保險附約，得請領保險
  金額七十萬元，共得請領一百零五萬元。
二伊於九十五年九月二十三日知悉保險事故發生，於九十七年六
  月以存證信函請求被上訴人給付保險金，嗣於同年十月提起本
  件訴訟，時效並未消滅。
三伊簽立同意書拋棄傷害理賠之權利，並不及於所得請領之殘廢
  給付，且伊於九十七年六月十六日向被上訴人請求理賠時，被
  上訴人並未以同意書內容抗辯，足證伊就申請殘廢給付之權利
  並未拋棄。
參、證據：除援用原審提出者外，聲請訊問證人溫日杉、甲○○
    ，並聲請向財團法人長庚紀念醫院林口分院（下稱長庚醫院
    ）查詢。
乙、被上訴人方面：
壹、聲明：駁回上訴
貳、陳述：除與原判決記載相同者外，補稱略以：
一兩造保險契約所約定之殘廢保險金之給付，係以被保險人於契
  約有效期間內遭受約定之意外事故，自意外傷害事故發生之日
  起一百八十日以內致成約定殘廢程度為要件，而意外傷害事故
  ，係指非由疾病引起之外來突發事故，則上訴人自應就其遭受
  外來偶發且不可預見之意外傷害事故且自意外傷害事發生之日
  起一百八十日內致成約定殘廢程度負舉證責任。
二兩造於九十六年八月十四日簽立同意書，上訴人已同意就本事
  故即右眼中心視網膜動脈閉塞不得再為各種名目之請求，兩造
  就本件理賠爭議已達成和解，上訴人亦不得再請求給付保險金
  。
參、證據：援用原審提出者。
    理  由
一本件上訴人主張：伊向被上訴人投保，於保險期間內之九十五
  年二月二十七日因遭按摩施力不當致右眼視網膜動脈閉塞，嗣
  經判定伊右眼殘廢，伊依保險契約之傷害保險附約，得請領保
  險金額三十五萬元；依保險契約之新人身意外傷害保險附約，
  得請領保險金七十萬元等情，爰依保險契約，求為命上訴人給
  付上開保險金並附加自起訴狀繕本送達翌日起至清償日止按週
  年利率百分之五計算之利息之判決。
二被上訴人則以：上訴人並未證明其係遭受意外傷害，且確自意
  外傷害事故發生之日起一百八十日內致生殘廢，不得請領殘廢
  保險金，又兩造簽立同意書，上訴人獲理賠醫療費用，同意不
  得再就其右眼傷害事故申請理賠等語，資為抗辯。
三查上訴人向被上訴人投保，除壽險主契約外，並有傷害保險及
  人身意外傷害保險附約，上訴人之右眼於九十五年十二月十六
  日經長庚醫院判定為殘廢，如該殘廢係因意外傷害且於意外發
  生日起一百八十日內造成，上訴人可請領殘廢保險金一百零五
  萬元等情，為兩造所不爭，堪信為真實。
四按和解固有使當事人所拋棄之權利消滅及使當事人取得和解契
  約所訂明權利之效力，惟和解之範圍，應以當事人相互間欲求
  解決之爭點為限，至於其他爭點，雖與和解事件有關，如當事
  人並無一併解決之表示，要不能因其權利人未表示保留其權利
  ，而認該權利已因和解讓步，視為拋棄而消滅。查上訴人因疑
  似頸部按摩誘發右眼中心視網膜動脈閉塞，於長庚醫院及葉神
  經科診所治療，向被上訴人申請傷害醫療保險金，就醫療保險
  金之給付發生爭議，兩造於九十六年八月十四日簽立同意書，
  同意(一)被上訴人就本事故給付二萬零三百九十二元予上訴人，
  上訴人同意自系爭協議書簽署日起，於收受上開金額後，就本
  事故不得再依上開第Ｚ000000000號保約或其他合約向被上訴人
  為各種名目之請求；(二)上訴人同意日後不再向被上訴人申請有
  關本事故之傷害理賠，且拋棄就本事故契約上或訴訟上所生一
  切權利或請求，有同意書可稽，依同意書之記載，兩造係就上
  訴人請領傷害理賠之醫療保險金爭議，達成由被上訴人給付二
  萬零三百九十二元為和解內容之契約，而就殘廢給付如何處理
  並未記載於同意書內，為上訴人處理理賠之被上訴人業務員溫
  日杉亦證稱因上訴人提出之資料不足證明上訴人右眼殘廢係因
  保險事故所致，無法請領殘廢給付，當時有告知如上訴人有新
  事證可以再申請請領殘廢給付保險金等語，足見兩造簽訂系爭
  同意書時，並未就殘廢給付部分達成和解。
五次按當事人主張有利於己之事實者，就其事實有舉證之責任，
  民事訴訟法第二百七十七條前段定有明文。查兩造間保險契約
  約定之意外傷害事故，係指非由疾病引起之外來突發事故，且
  須自意外傷害事故發生之日起一百八十日內，致成契約附表列
  二十八項殘廢程度之一者，被上訴人始應給付殘廢保險金（見
  系爭傷害保險附約第二條第二項、第七條第一項；系爭意外傷
  害保險第三條、第八條第一項約定），上訴人主張其於九十五
  年二月二十七日因遭按摩施力不當致右眼視網膜動脈閉塞云云
  ，為被上訴人所否認，證人甲○○雖證稱於九十五年二月二十
  七日與上訴人一起去大陸地區廣州按摩，上訴人按摩完時，曾
  說覺得眼睛有黑點，即回工廠休息等語，惟無法證明上訴人右
  眼視網膜動脈閉塞與按摩有何關係，而上訴人按摩完次日即回
  臺灣，同年三月一日至桃園縣桃園市林宏洲眼科診所就診，主
  訴眼前有黑影飄浮，經診斷為玻璃體及周邊視網膜退化，嗣於
  同年三月二日至桃園縣桃園市大學眼科診所就診，主訴眼部按
  摩後突覺右眼有黑影出現，視力減退等語，經檢查疑似視網膜
  及視神經病變，建議至長庚醫院做進一步檢查及治療，上訴人
  乃於同年三月三日至長庚醫院眼科就診，並先後於同年三月四
  日、三月十一日、三月十八日、四月十五日、九十五年五月十
  三日、九十五年七月一日至長庚醫院眼科門診，經原審向林宏
  洲眼科診所、大學眼科診所及長庚醫院查明屬實，有各該診所
  、醫院覆函可憑，惟病人主訴並非診斷結果，長庚醫院於九十
  五年九月二十三日出具之診斷證明書記載「疑似頸部按摩後誘
  發症狀」，係醫師依病患之主訴所為之診斷，就醫學言，並無
  法評估係因其本身病情或外力所造成，已經本院向長庚醫院查
  明屬實，有長庚醫院覆函可憑，尚無從以長庚醫院出具之診斷
  證明書認定上訴人右眼視網膜動脈閉塞係因按摩所致，此外上
  訴人就此有利於己事實，亦未能舉證證明，自難認其右眼殘廢
  係因按摩所致，其請求被上訴人給付殘廢保險金並附加遲延利
  息，於法無據，不應准許。原判決駁回上訴人之請求，雖非以
  此為理由，惟結論並無不合，仍應予以維持。上訴論旨，指摘
  原判決為不當，聲明廢棄，非有理由。
六據上論結，本件上訴為無理由。依民事訴訟法第四百四十九條
  第一項、第七十八條，判決如主文。
中    華    民    國    98    年    12    月    29    日
                    民事第九庭
                        審判長法  官   黃熙嫣
                              法  官   陳玉完
                              法  官   鄭傑夫
正本係照原本作成。
不得上訴。
中    華    民    國    98    年    12    月    30    日
                              書記官   廖逸柔

司法院資訊處製作；財團法人民間司法改革基金會備份。
